【裁判字號】    95,訴緝,79
【裁判日期】    950802
【裁判案由】    殺人未遂
【裁判全文】
臺灣桃園地方法院刑事判決              95年度訴緝字第79號
公  訴  人  台灣桃園地方法院檢察署檢察官
被      告  丁○○
指定辯護人  本院公設辯護人丙○○
            本院公設辯護人戊○○
上列被告因殺人未遂案件，經檢察官提起公訴（94年度偵字第
689號），本院判決如下︰
    主  文
丁○○殺人未遂，累犯，處有期徒刑捌年。
    事  實
一、丁○○於民國於八十八年間，因偽造文書案件，經台灣台東
    地方法院以八十八年度易字第四五０號判決判處有期徒刑七
    月確定；八十九年間，復因詐欺案件，經台灣基隆地方法院
    以八十九年度易字第二０八號判決判處有期徒刑一年確定；
    上開二罪經台灣基隆地方法院以八十九年度聲字第七五一號
    裁定定應執行有期徒刑一年五月；於九十年間，又因偽造文
    書案件，經台灣基隆地方法院以九十年度易字第三二八號判
    決判處有期徒刑三月確定，並與前揭定應執行刑之二罪接續
    執行，甫於九十一年六月十七日執行完畢。詎未知所警惕，
    與己○○間因感情糾紛，心生怨懟，於九十二年九月八日上
    午七時許，騎乘機車至桃園縣桃園市○○街一七二號己○○
    任職之公司前，揚言要己○○小心一點後離去。後丁○○心
    有未甘，竟萌生殺人之犯意，先至便利商店購買寶特瓶裝之
    茶飲一瓶，將瓶內之茶飲倒掉後，加入機車內之汽油，帶該
    瓶汽油及其所有之打火機再次返回己○○任職之公司前，對
    己○○說「這是妳逼我的」後，持該裝有汽油之寶特瓶向己
    ○○逼近，己○○驚慌下轉身逃跑，丁○○在桃園縣桃園市
    ○○街一七六巷追上己○○，以手拉住己○○頭髮，以手腕
    勒住己○○之頸部，將寶特瓶內之汽油潑灑至己○○之臉部
    、脖子、耳朵、雙手，並點燃打火機自己○○之頭髮引燃，
    火勢因而蔓延己○○全身，己○○因而昏倒在地，丁○○見
    己○○昏迷倒地後，復指著己○○稱「幹你娘，要讓你死」
    等語，始離開現場，經己○○雇主乙○○及同事甲○○以滅
    火器撲滅並及時將己○○送醫救治，始倖免於死，己○○仍
    因而受有全身體表面積百分之三十第二至三度灼傷（包括顏
    面、頸、胸、雙上肢及部分背部與腹部）、腰椎脫位併左側
    坐骨神經痛、左手第二指功能全喪失之傷害。
二、案經己○○訴由桃園縣政府警察局桃園分局報請台灣桃園地
    方法院檢察署檢察官偵查起訴。
    理  由
一、訊據被告丁○○固不否認有於前揭時、地，對告訴人己○○
    潑灑汽油，並點燃打火機，致告訴人受有前述之傷害等事實
    ，惟矢口否認有何殺人之犯意，辯稱僅係要嚇嚇告訴人，因
    為打火機點燃後燙到其手部，其甩手時火源便噴濺到告訴人
    身上始著火云云。
二、經查：
  (一)被告有於前揭時、地，對告訴人潑灑汽油，並點燃打火機，
    致告訴人受有前述之傷害等事實，除據被告供述明確外（見
    本院九十五年五月二十二日訊問筆錄第一至二頁），並經證
    人吳冠霖及證人即告訴人證述屬實（見偵查卷第六六至六七
    頁），復有行政院衛生署桃園醫院診斷證明書、行政院衛生
    署桃園醫院傷害診斷證明書各一紙在卷可稽（見偵查卷第三
    九、四十頁），堪認屬實。
  (二)被告辯稱並無殺人之犯意，僅係要嚇嚇告訴人云云。經查，
    依一般人稍具智識能力之人均知汽油具易燃性，如大範圍澆
    灑於人身後以火引燃，將可能致人於死，被告於案發時已五
    十餘歲，且其既辯稱係當時要嚇嚇告訴人，自係知悉汽油此
    項特性可達威嚇告訴人之目的。被告明知汽油此項特性，卻
    於告訴人之臉部、脖子、耳朵、雙手等處潑灑汽油後，在告
    訴人身邊點燃打火機，實難諉為無殺人之故意。又依證人即
    告訴人證稱事發當時被告持裝有汽油之瓶子向其追趕，其由
    桃園縣桃園市○○街跑到龍壽街一七六巷，巷子係死巷，其
    跑了約七、八公尺被追到，被告便潑汽油，自其正面左臉潑
    灑，並潑到其脖子、耳朵、雙手，被告便以打火機點火等語
    （見偵查卷第六六頁），證人乙○○亦證稱當天告訴人本來
    在一七二號前，後來跑到一七四號前空地，又跑到一七四號
    旁死路，約跑了十至十五公尺遭被告潑灑汽油，被告並勒住
    告訴人脖子拖出來再點火，告訴人被燒後已倒在路旁，被告
    還用手比告訴人說「幹你娘，要讓你死」等語（見偵查卷第
    六六至六七頁），被告如僅係要嚇唬告訴人，實無一直追逐
    告訴人，於追到後對其潑灑汽油，並加以點火之必要，況被
    告於告訴人倒地後，復無加以救助，反於事後返回現場，並
    說「要讓你死」等語，是被告有殺人之故意甚明。
  (三)綜上，被告所辯不足採信，本件事證明確，被告犯行堪予認
    定，應依法論科。
三、論罪科刑之依據：
  (一)被告行為後，刑法於九十四年二月二日修正公布，於九十五
    年七月一日施行。按行為後法律有變更者，適用行為時之法
    律，但行為後之法律有利於行為人者，適用最有利於行為人
    之法律，現行刑法第二條第一項定有明文。刑法第二條本身
    雖經修正，但刑法第二條既屬適用法律之準據法，本身尚無
    比較新舊法之問題，應一律適用裁判時之現行刑法第二條規
    定以決定適用之刑罰法律，核先敘明。又以本次刑法修正之
    比較新舊法，應就罪刑有關之共犯、未遂犯、想像競合犯、
    牽連犯、連續犯、結合犯，以及累犯加重、自首減輕暨其他
    法定加減原因（如身分加減）與加減例等一切情形，綜其全
    部罪刑之結果而為比較（參見最高法院九十五年度第八次刑
    庭會議決議）。經查：
    1.刑法第四十七條累犯之規定，於九十四年一月七日修正、
      九十五年七月一日施行前之規定為：「受有期徒刑之執行
      完畢，或受無期徒刑或有期徒刑一部之執行而赦免後，五
      年以內再犯有期徒刑以上之罪者，為累犯，加重本刑至二
      分之一」，現行刑法之規定則為：「受徒刑之執行完畢，
      或一部之執行而赦免後，五年以內故意再犯有期徒刑以上
      之罪者，為累犯，加重本刑至二分之一。第九十八條第二
      項關於因強制工作而免其刑之執行者，於受強制工作處分
      之執行完畢或一部之執行而免除後，五年以內故意再犯有
      期徒刑以上之罪者，以累犯論」，現行刑法雖將累犯之要
      件限縮至須「故意」再犯始有累犯之適用，惟本件被告所
      犯之刑法第二百七十一條第二項、第一項之殺人未遂罪，
      係故意犯，修正後之刑法並未有利於被告。
    2.刑法關於未遂犯處罰之規定，於九十四年一月七日修正、
      九十五年七月一日施行前規定於刑法第二十六條前段：「
      未遂犯之處罰，得按既遂犯之刑減輕之」，現行刑法則移
      至第二十五條第二項：「未遂犯之處罰，以有特別規定者
      為限，並得按既遂犯之刑減輕之」，此僅為條項之變更，
      非現行刑法第二條第一項之「法律有變更」，自無庸為新
      舊法之比較。
    3.綜合上述，各條文修正前、後之比較，九十五年七月一日
      修正施行後之刑法規定並未有利於被告，揆諸前揭最高法
      院決議及修正後刑法第二條第一項前段、後段規定之「從
      舊、從輕」原則，自應全部適用被告行為時之法律，即修
      正前刑法之相關規定予以論處。
  (二)核被告所為，係犯修正施行前之刑法第二百七十一條第二項
    、第一項之殺人未遂罪。另被告丁○○於殺人前、後，即加
    害生命、身體之事恐嚇告訴人己○○致生危害於安全，此恐
    嚇危害安全之危險行為，因按刑法之恐嚇罪，係僅以通知加
    害之事使人恐怖為已足，不必果有加害之意思，更不須有實
    施加害之行為，倘若在實施戕害他人生命之行為時，出言恐
    嚇，應已為其後進而傷害及殺人之實害行為所吸收，而無再
    論以恐嚇罪之餘地（參最高法院七十五年度台上字第五四八
    ０號判決），是該恐嚇之行為與被告丁○○所犯殺人未遂部
    分具高低度行為之吸收關係，不另論罪。被告曾因偽造文書
    案件，經台灣台東地方法院以八十八年度易字第四五０號判
    決判處有期徒刑七月確定，復因詐欺案件，經台灣基隆地方
    法院以八十九年度易字第二０八號判決判處有期徒刑一年確
    定；上開二罪經台灣基隆地方法院以八十九年度聲字第七五
    一號裁定定應執行有期徒刑一年五月；又因偽造文書案件，
    經台灣基隆地方法院以九十年度易字第三二八號判處有期徒
    刑三月確定，並與前揭定應執行刑之二罪接續執行，甫於九
    十一年六月十七日執行完畢，此有卷附台灣高等法院被告前
    案紀錄表可按，其受有期徒刑之執行完畢，五年以內再犯有
    期徒刑以上之罪，為累犯，除死刑、無期徒刑部分不得加重
    外，餘依修正前之刑法加重其刑。被告已著手於殺人行為之
    實施，而未至殺人既遂之結果，為未遂犯，應依修正前之刑
    法減輕其刑，並依修正前之刑法先加後減之。爰審酌被告之
    素行、僅因感情因素即欲致人於死、手段殘酷、造成告訴人
    之嚴重傷害、未賠償告訴人損害、犯後猶一再飾詞狡辯等一
    切情狀，量處如主文所示之刑，以資懲儆。未扣案之打火機
    、寶特瓶各一只，雖為被告所有，供犯罪所用之物，惟經被
    告於案發時當場丟棄，業經被告供述屬實（見本院審判筆錄
    第一一頁），寶特瓶雖經警方於現場取得後帶回採證，然因
    經許多人碰觸無法取得證據，而未保留，現已不見一情，復
    有本院九十五年七月二十四日辦理刑事案件電話記錄查詢表
    在卷可稽，是該打火機、寶特瓶現均已滅失，自無從為沒收
    之諭知，附此敘明。
據上論斷，應依刑事訴訟法第二百九十九第一項前段，修正後刑
法第二條第一項前段、九十五年七月一日修正施行前刑法第二百
七十一條第二項、第一項、第四十七條、第二十六條前段，判決
如主文。
本案經檢察官蔡孟利到庭執行職務。
中    華    民    國    95    年    8     月     2    日
                  刑事第一庭審判長法  官  曾淑華
                                  法  官  朱美璘
                                  法  官  王耀興
以上正本證明與原本無異。
如不服本判決，應於判決送達後10日內向本院提出上訴狀（應附
繕本），上訴於臺灣高等法院。
                                  書記官  劉晨輝
中    華    民    國    95    年    8     月    4     日
附錄本案論罪科刑法條全文
刑法第  271 條
殺人者，處死刑、無期徒刑或十年以上有期徒刑。
前項之未遂犯罰之。
預備犯第一項之罪者，處二年以下有期徒刑。


司法院資訊處製作；財團法人民間司法改革基金會備份。
